【裁判字號】    90,簡,3538
【裁判日期】    901123
【裁判案由】    廢棄物清理法
【裁判全文】
臺中高等行政法院判決                            九十年度簡字第三五三八號
    原      告  甲○○
右當事人間因廢棄物清理法事件，原告不服台中縣政府中華民國九十年七月二十五日
九十府訴委字第二一○一八九號訴願決定，提起行政訴訟，本院判決如左︰
    主  文
原告之訴駁回。
訴訟費用由原告負擔。
    事  實
一、事實概要：被告所屬環境衛生稽查人員於民國九十年三月十六日上午六時二十六
    分許，在台中縣太平市○○路○段坪林橋頭，查獲原告騎乘ＴＤＯ－５１５號輕
    型機車停放路旁丟擲廢棄物，遂以原告違反廢棄物清理法第十二條第一款之規定
    ，依同法第二十三條第三款規定，裁處原告新台幣（下同）四千五百元罰鍰。原
    告不服，提起訴願，遭決定駁回，遂提起本件行政訴訟。
二、兩造聲明：
    (一)原告聲明求為判決：訴願決定及原處分均撤銷。
    (二)被告聲明求為判決：駁回原告之訴。
三、兩造之陳述：
    (一)原告主張之理由：
      1.台中縣太平市○○路○段坪林橋東端電線桿上懸有太平市公所「公告」一張
        ，其內容為：「每星期三、日兩天及國定假日不收垃圾，其餘日期定點時間
        早上７點－８點，望請各位鄉親配合，且勿將垃圾放於此處以避免被罰款。
        」。
      2.原告於九十年三月十六日早上六時三十分左右，騎機車行經坪林橋東端前開
        「公告」旁，見有一堆垃圾置於該處，當時原告因感冒痰多，遂停車將痰用
        紙巾包住放置於該垃圾堆上，不意竟被人偷偷拍照（當時不知）。事隔多日
        ，接獲被告通知，指原告違反廢棄物清理法，並處以罰鍰四、五○○元，原
        告殊為訝異。經檢視通知單所記載之違反時間為九十年三月十六日上午六時
        二十六分，隨即與日曆核對，得知該日係星期五，非前開公告之不收垃圾日
        ，因此原告甚感不平，隨依所示向台中縣政府提起訴願。
      3.本案從被告所公告之內容與執行拍照時機相對照，顯然係執行人員違反前開
        公告意旨，有執行偏差及過當。但訴願決定機關處理本案時，開會審議均未
        通知原告列席申述理由，僅憑被告稽查人員片面之詞及不當證據，即率爾決
        定駁回訴願，突顯其偏袒，官官相護之醜惡做法，無公平公正，立場超然之
        價值可言。
      4.被告所屬稽查人員為何不在垃圾車休息日去稽查亂丟垃圾者，偏偏於公告定
        點定時收運垃圾時程內偷偷拍照取證，其動機可議。所作所為之詭異行動已
        違背被告之政令，據悉近期被控而遭罰款之人數，即有三十二人之多，若每
        人以四千五百元計算，總計達十四萬四千元之鉅。依罰款單所示逾期不繳，
        將由法院強制執行，人民不知法院是否會照單全收，而這些被罰款者，多為
        冤枉、無奈、不想煩擾而花錢消災了事。
      5.前開公告中之「定點」一詞之詮釋，應是「在垃圾清運一定時間內唯一可放
        置垃圾地點之謂也」。三月十六日清晨，原告丟置痰包（垃圾）時，該處就
        有一堆垃圾，至今日已逾半年之久，該處每逢垃圾車清運日早上六點至七點
        三十分都可看到有一堆或多或少之袋裝垃圾。足證一般民眾均認定該處係可
        放置垃圾的。被告之稽查人員視垃圾放置地面未待垃圾車之到來方直接丟上
        垃圾車為科罰要件，誠屬荒謬絕倫。果如上述，則為何不明示於該公告牌上
        。是故，被告所為處分及訴願決定均顯有違誤，請判決如訴之聲明，以維原
        告權益。
    (二)被告答辯之理由：
      1.查原告所稱處分，係被告所屬環境衛生稽查人員郭庭瑋於九十年三月十六日
        上午六時二十六分，在台中縣太平市○○路○段坪林橋頭旁，當場發現原告
        騎乘ＴＤＯ－５１５號輕型機車停放於路旁，正在丟擲一包紅色塑膠袋包裝
        之廢棄物，即現場拍照存證。並以違反廢棄物清理法第十二條第一款之規定
        予以告發，依同法第二十三條第三款之規定處以罰鍰四千五百元，依法並無
        不合。
      2.原告違反廢棄物清理法之事證明確，所訴顯無理由，被告所為處分及訴願決
        定並無違誤，請准如訴之聲明判決。
    理  由
一、按「在指定清除地區內嚴禁有左列行為：一、隨地吐痰、檳榔汁、檳榔渣、拋棄
    紙屑、煙蒂、口香糖、瓜果或其皮、核、汁、渣或其他一般廢棄物。」、「違反
    第十二條各款規定者，處四百元以上一千五百元以下罰鍰。」分別為廢棄物清理
    法第十二條第一款、第二十三條第三款所明定。
二、經查被告所屬環境衛生稽查人員於九十年三月十六日上午六時二十六分，在台中
    縣太平市○○路○段坪林橋頭旁，當場查獲原告騎乘ＴＤＯ－５１５號輕型機車
    停放於路旁，丟擲一包紅色塑膠袋包裝之廢棄物之事實，並為原告所自認，且經
    被告所屬環境衛生稽查人員現場拍照存證，此有照片影本一張附卷可稽，原告違
    規事證明確。被告以其違反廢棄物清理法第十二條第一款之規定，依同法第二十
    三條第三款之規定處以四千五百元罰鍰，揆諸前揭法條規定，並無不合。原告不
    服，主張該處每逢垃圾車清運日早上六點至七點三十分都可看到有一堆或多或少
    之袋裝垃圾，足證一般民眾均認定該處係可放置垃圾的。又被告所屬稽查人員為
    何不在垃圾車休息日去稽查亂丟垃圾者，偏偏於公告定點定時收運垃圾時程內偷
    偷拍照取證，其動機可議，所作所為之詭異行動已違背被告之政令云云。惟查亂
    丟垃圾為廢棄物清理法所明定禁止，並為一般國民所應遵守，又台中縣太平市○
    ○路○段坪林橋東端電線桿上懸有被告之「公告」一張，禁止在該處放置垃圾，
    以免妨害環境衛生及觀瞻，原告自應遵守該規定不得亂丟垃圾，以免受罰，原告
    本身不守法，猶責怪稽查人員偷偷拍照取證，其心態可議，自無足取。其上開主
    張，自不足採。從而，被告所為之處分，核無違誤，訴願決定予以維持，亦無不
    合，原告仍執前詞訴請撤銷，為無理由，應予駁回，依法並不經言詞辯論為之。
三、據上論結，本件原告之訴為無理由，依行政訴訟法第二百三十三條第一項、第二
    百三十六條、第一百九十五條第一項後段、第九十八條第三項前段，判決如主文
    。
中      華      民      國      九十    年     十一     月    二十三    日
                    臺 中 高 等 行 政 法 院  第 二 庭
                                   法  官      林  秋  華
右正本證明與原本無異。
如不服本判決，應於判決送達後二十日內，以本訴訟事件所涉及之法律見解具有原則
性者，始得向本院提出上訴狀並表明上訴理由，經最高行政法院許可，否則不得上訴
；如於本判決宣示後送達前提起上訴者，應於判決送達後二十日內補提上訴理由書（
均應依對造人數提出繕本）。提起上訴應預繳送達用雙掛號郵票拾份（每份三十四元
）。
中      華      民      國      九十    年     十一     月    二十三    日
                               法院書記官      杜  秀  君


司法院資訊處製作；財團法人民間司法改革基金會備份。
